【裁判字號】    88,自,303
【裁判日期】    890804
【裁判案由】    偽造文書
【裁判全文】
臺灣板橋地方法院刑事判決                          八十八年度自字第三０三號
    自  訴  人  乙○○
    被      告  丁○○
                甲○○
                戊○○
                丙○○
右列被告等因偽造文書案件，經自訴人提起自訴，本院判決如左：
    主  文
丁○○、甲○○、戊○○、丙○○均無罪。
    理  由
一、自訴意旨略以：緣被告丁○○係臺北縣立中山國民中學（簡稱中山國中）之校長
    （於民國八十六學年度第一學期接任），被告甲○○係該校之教務主任，被告戊○○係該校之人事主任，被告丙○○係該校之前校長，自訴人乙○○為該校之生
    物、理化老師。被告丙○○代表中山國中於八十六年六月間將自訴人列入該校之
    預定超額老師（計二十九位），於同年六月二十九日除自訴人外全數分派出去，
    同年七月二日該校有五位老師經核准退休，此時，自訴人已非超額老師，在自訴
    人留任之餘尚有缺額老師一位，但被告丙○○仍於同年七月二十九日強列自訴人
    為超額老師，並強制分發至臺北縣立林口國民中學，復遲至同年八月八日始將上
    開事由通知自訴人，嚴重侵權，該校於八十八年八月一日以後有理化老師林玉慈
    辭職及八十六年九月間該校又聘地理代課老師王淑陵，而均未派擁有生物及理化
    二科證照之自訴人接任理化或地理老師，卻由該校之前後任校長即被告丙○○及
    丁○○明知自訴人並非超額老師，竟於八十六年七月至九月間代表中山國中函臺
    北縣政府教育局之公文書內載明自訴人為超額老師，而被告甲○○及戊○○係直
    接掌理上開公文書之人；另被告丙○○因違法透過仲介業者任用代課教師，經自
    訴人檢舉其圖利仲介，而各方答案卻硬是派以「收賄仲介」而以無證據足資證明
    結案，被告丙○○竟於八十五年間，其代表中山國中函臺北縣政府之公文書內載
    明「自訴人散布不實消息」，致自訴人考績列為乙等，因認被告丁○○、甲○○
    、戊○○、丙○○均涉有刑法第二百十四條之使公務員登載不實罪嫌云云。
二、按犯罪事實，應依證據認定之，無證據不得推定其犯罪事實；不能證明被告犯罪
    者，應諭知無罪之判決，刑事訴訟法第一百五十四條及第三百零一條第一項分別
    定有明文。次按事實之認定，應憑證據，如未能發現相當證據，或證據不足以證
    明，自不能以推測或擬制之方法為裁判基礎；認定犯罪事實所憑之證據，雖不以
    直接證據為限，間接證據亦包括在內，然無論直接或間接證據，其為訴訟上之證
    明，須於通常一般之人均不致於有所懷疑，而得確信其為真實之程度者，始得據
    之為有罪之認定，倘其證明尚未達到此一程度，而有合理之懷疑存在時，即無從
    為有罪之認定；告訴人之告訴（自訴人之自訴亦同），係以使被告受刑事訴追為
    目的，是其陳述是否與事實相符，仍應調查其他證據以資審認，最高法院四十年
    臺上字第八六號、七十六年臺上字第四九八六號及五十二年臺上字第一三００號
    判例分別著有明文。
三、自訴人認被告丁○○、甲○○、戊○○、丙○○涉犯上開使公務員登載不實罪嫌
    ，無非係以被告丁○○、甲○○、戊○○、丙○○於任職中山國中期間，被告丙○○、丁○○均明知自訴人並非超額老師，竟於八十六年七月至九月間代表中山
    國中函臺北縣政府教育局之公文書內載明自訴人為超額老師，而被告甲○○及戊○○係直接掌理上開公文書之人；被告丙○○竟於八十五年間，其代表中山國中
    函臺北縣政府之公文書內載明「自訴人散布不實消息」，致自訴人考績列為乙等
    ，並提出臺灣高等法院檢察署八十八年三月十一日函及八十八年度議字第一七０
    八號處分書、乙○○於八十八年七月二十一日致丁○○之存證信函、臺北縣政府
    八十五年三月五日八五北府教一字第七六五八七號函、乙○○於八十八年七月一
    日致檢察官之狀紙、彰化縣國民中學各科教師及導師每週任課時數表、臺北縣政
    府八十七年四月十四日八七北府教一字第０九八０二一號函、八十五年二月十四
    日之聯合報剪報、臺北縣政府八十八年十月十一日八八北府人三字第三八四九八
    一號函、中山國中八十八年十月二十七日（八八）北縣中中人字第二九四六號函
    、臺北縣政府八十六年七月二日八六北府人三字第二三三七六六號函、臺北縣八
    十六學年度國民中學超額教師輔導遷調及介聘作業要點、臺北縣八十六學年度國
    民中學超額教師遷調介聘輔導小組八十六年七月二十六日辦理確認手續通知、中
    山國中教師座位表、中山國中八十六學年度第一學期第一階段考試教師監考表各
    一份附卷可稽為其論據。
四、訊據被告丁○○、甲○○、戊○○、丙○○均堅決否認有前揭自訴人所指之犯行
    ，均辯稱：自訴人乙○○係中山國中之生物科老師，其之所以成為超額老師，係
    因中山國中位於板橋新站址，必須於八十六年間遷校，故中山國中依臺北縣政府
    八十六年六月二日八六北府教一字第一九八五三三號函所附之臺北縣八十六學年
    度國民中學超額教師輔導遷調及介聘作業要點，經由校務會議決議通過中山國中
    超額教師產生順序及介聘原則，而依上開超額教師產生順序及介聘原則壹、「超
    額教師之產生以分科分別計算，科目之認定以初受聘至本校之科目為原則，若現
    任教科目無超額時，仍以現任教科目為準」，而由教師評審委員會（簡稱教評會
    ）依此規定決議通過自訴人為超額老師之一，再提交校務會議決議通過，我們均
    係依合法程序辦理，並無違失，更無使公務員登載不實等語。
五、經查自訴人乙○○係中山國中之生物科老師，中山國中因位於板橋新站特區，必
    須遷校並縮減班級數，而由中山國中依臺北縣政府八十六年六月二日八六北府教
    一字第一九八五三三號函所附之臺北縣八十六學年度國民中學超額教師輔導遷調
    及介聘作業要點（內容含超額教師之產生、人數之計算及額教師之認定），經由
    校務會議於八十六年六月二日決議通過中山國中超額教師產生順序及介聘原則，
    而依上開超額教師產生順序及介聘原則壹、「超額教師之產生以分科分別計算，
    科目之認定以初受聘至本校之科目為原則，若現任教科目無超額時，仍以現任教
    科目為準」，經由該校教評會依上開超額教師產生順序及介聘原則審議確定超額
    教師名冊（自訴人為生物科之超額教師）並由中山國中於八十六年六月五日公告
    上開名冊，復將上開名冊送福營國中由臺北縣八十六學年度超額教師遷調介聘輔
    導小組依輔導介聘流程辦理介聘作業，又中山國中之代理教師十一位中，僅其中
    一位係理化科代理教師（代理中山國中借調教育廳服務之林合彥教師之職），因
    八十六學年度第二學期中山國中仍有超額教師待處理，而經該校教評會於八十六
    年七月二日決議「以後遇缺不補」，嗣因自訴人於超額教師輔導介聘第一、二次
    分發作業時，均未填寫志願亦未到場，致無法分發，經該小組於八十六年七月二
    十九日辦理第三次分發作業時，仍未填寫志願亦未到場，而由該小組依照各校生
    物科現有缺額，強制分發自訴人至林口國中，惟自訴人仍未赴林口國中報到，經
    中山國中教評會於八十六年九月一日決議「請行政單位依法報府辦理資遣」，經
    中山國中於翌日函報臺北縣政府依法資遣，而由臺北縣政府於八十六年十二月二
    日函復中山國中「同意備查」等事實，有臺北縣政府八十六年六月二日八六北府
    教一字第一九八五三三號函及所附之臺北縣八十六學年度國民中學超額教師輔導
    遷調及介聘作業要點、中山國中超額教師產生順序及介聘原則、中山國中八十六
    年六月五日之公告及中山國中八十六學年度超額教師名冊、中山國中八十六學年
    度志願超額教師登記表、中山國中教評會八十六年七月二日之會議紀錄、臺北縣
    八十六學年度超額教師遷調介聘輔導小組八十六年七月二十九日通知、中山國中
    教評會八十六年九月一日之會議紀錄、中山國中八十六年九月二日八六北縣中中
    人字第二０三三號函、中山國中教評會八十六年十月四日之會議紀錄、中山國中
    八十六年十月八日八六北縣中中人字第二四四０號函、臺北縣政府八十六年十二
    月二日八六北府教一字第四五四五三九號函各一份附卷可稽。由此可知，被告丙○○、丁○○於八十六年七月至九月間代表中山國中函臺北縣政府教育局之公文
    書內載明自訴人為超額老師，係屬有據，尚非「明知為不實之事項」，而登載於
    職務上所掌之公文書，另被告甲○○及戊○○既分別為中山國中之教務主任及人
    事主任，均非中山國中之校長，為自訴人及被告甲○○、戊○○所供明在卷，復
    查無任何「明知為不實之事項」，而登載於職務上所掌之公文書之情事，再者，
    有關自訴人未經查證即檢舉中山國中仲介代課教師，並散布不實消息，困擾校方
    並損及被檢舉人（即校長丙○○）之聲譽，其言行顯然失當，經臺北縣政府於八
    十五年三月五日以八五北府教一字第七六五八七號函中山國中等，請即列入年度
    考績並請其就檢舉事項自負法律責任等情，業經自訴人坦承因被告丙○○違法透
    過仲介業者任用代課教師，而檢舉其圖利仲介在卷，亦有臺北縣政府於八十五年
    三月五日以八五北府教一字第七六五八七號函一紙在卷足憑，縱被告丙○○確於
    八十五年間代表中山國中函臺北縣政府之公文書內載明「自訴人散布不實消息」
    ，亦與「明知為不實之事項」，而登載於職務上所掌之公文書有間，自訴意旨認
    被告丁○○、甲○○、戊○○、丙○○均涉有上開使公務員登載不實罪嫌，即有
    誤會。此外，復查無其他積極證據足以證明被告丁○○、甲○○、戊○○、丙○○有何上開罪嫌之犯行，揆諸前揭意旨，不能證明被告丁○○、甲○○、戊○○
    、丙○○犯罪，自均應諭知無罪之判決。
據上論斷，應依刑事訴訟法第三百零一條第一項，判決如主文。
中      華      民      國      八十九      年    八      月    四      日
                                      臺灣板橋地方法院刑事第一庭
                                          法  官  楊  千  儀
右正本證明與原本無異。
如不服本判決，應於判決送達後十日內，向本院提出上訴狀。
                                          書記官  王      明
中      華      民      國      八十九      年    八      月    十八    日


司法院資訊處製作；財團法人民間司法改革基金會備份。
